臺灣高等法院高雄分院刑事判決　　　　　九十年度上訴字第一八三七號
　　上　訴　人　台灣高雄地方法院檢察署檢察官
　　上　訴　人
　　即　被　告　丁○○
　　指定辯護人　本院公設辯護人　李佩娟
右上訴人等因被告強盜等案件，不服臺灣高雄地方法院九十年度訴字第一三七六號中
華民國九十年八月卅一日第一審判決（起訴案號：臺灣高雄地方法院檢察署八十九年
度偵字第二０九０八號、九十年度偵字第三０六二號），提起上訴，本院判決如左：
      主      文
原判決撤銷。
丁○○連續攜帶兇器竊盜，累犯，處有期徒刑壹年；並於刑之執行前，令入勞動場所
強制工作，其期間為年。扣案之板手壹支、自製萬能鎖、螺絲起子各貳支、美工刀
、手電筒各壹支及鉗子壹把均沒收。
      事      實
一、丁○○於八十五年間因犯竊盜罪，經臺灣台中地方法院於八十五年八月廿三日判
    處有期徒刑一年六月確定，並於八十七年四月廿六日執行完畢。又於民國八十五
    年間犯竊盜罪，經原審於八十六年一月十六日判處有期徒刑二年確定，甫於八十
    九年三月二十八日執行完畢，仍不知悔改，而有犯罪之習慣，復基於意圖為自己
    不法所有之概括犯意，於八十九年九月十五日凌晨三時許，在高雄市○鎮區○○
    路與復興路口處，持其所有客觀上足供兇器使用，前頭已磨尖長約二十六公分之
    鐵製扳手一支，趁無人注意之際，竊取乙○○所有已改掛ＹＷ─二０六五號車牌
    之賓士自小客車得手後欲駛離（該車輛之車牌原應為三０七─二五八八號），旋
    為巡邏之警車發覺，一路追逐至一心路與光華路口，因丁○○所駕駛之該車撞及
    路旁圍牆而毀損，始經警當場逮獲，並扣得上開行竊所用之扳手一支，於警方移
    送臺灣高雄地方法院檢察署經檢察官訊畢後交保在外；丁○○復承上之概括犯意
    ，於九十年一月三十一日二十一時許，攜帶己有之手電筒一支、自製萬能鎖二支
    及客觀上亦足供兇器使用之螺絲起子二支、美工刀一支、鉗子一把，在高雄縣鳳
    山市○○街五十五巷二十一號前（起訴書誤載為十二號），持其中之螺絲起子一
    支著手撬毀丙○○所有ＶＩ─四九五九號自小客車車門鎖之際，適為外出倒垃圾
    之丙○○發現有異至車旁查看時，丁○○迅即離開而未得逞，丙○○因見其車門
    鎖已遭破壞，乃緊追在後並大喊抓賊，丁○○遂加速逃逸並沿路丟棄前開工具，
    適有路過身著便服欲拜訪朋友之高雄縣警察局鳳山分局長王欽源見狀乃參與追捕
    ，於追逐約二百公尺後終為王欽源抓住，並以腳將丁○○拌倒在地後，王欽源順
    勢以腳壓住丁○○身體時，不慎擦傷自身膝蓋，丙○○並與王欽源合力將丁○○
    之上衣及皮帶拉下，始將一直反抗要脫逃之丁○○制伏，並扣得上開行竊所用之
    工具。
二、案經乙○○、劉鍾鳴訴由高雄市政府警察局前鎮分局及高雄縣警察局鳳山分局移
    送臺灣高雄地方法院檢察署檢察官偵查起訴。
      理      由
壹、被告有罪部分（加重竊盜部分）：
一、被告丁○○未於本院審理時到庭，惟查前開事實，業據上訴人即被告丁○○於警
    訊、偵查中及原審供承不諱，核與告訴人乙○○、劉鍾鳴分別於警訊及原審指訴
    ，證人王源欽於原審及本院證述之情節相符，並有卷附之贓物認領保管收據一紙
    、扣案之扳手、美工刀、手電筒各一支、自製萬能鎖、壹字型螺絲起子各二支、
    鉗子一把可資佐憑。本件事證甲確，被告之犯行，堪以認定。
二、按刑法第三百二十一條第一項第三款之攜帶兇器竊盜罪，係以行為人攜帶兇器竊
    盜為其加重要件，此所謂兇器，其種類並無限制，凡客觀上足對人之生命、身體
    安全構成威脅，具有危險性之兇器均屬之，且祇須行竊時攜帶此種具有危險性之
    兇器為已足，並不以攜帶之初有行兇之意圖為必要，而扳手、螺絲起子、美工刀
    、鉗子等物為足以殺傷人之生命、身體之器械，客觀上顯具有危險性之兇器，自
    屬該條款所謂之兇器；被告竊取乙○○所有自小客車時所持扳手長約二十六公分
    前頭已磨尖乙情，已經原審當庭勘驗甲確，有勘驗筆錄可稽，被告此部犯行，係
    犯刑法第三百二十一條第一項第三款之攜帶兇器竊盜罪，公訴人認係犯同法第三
    百二十條第一項之普通竊盜罪，起訴法條尚有未洽，應予變更。變更又被告持螺
    絲起子、美工刀、鉗子等物著手竊取丙○○所有自小客車而未得逞部分，係犯同
    法第三百二十一條第二項、第一項第三款之攜帶兇器竊盜未遂罪。被告所為二竊
    盜行為，時間緊接，方法相同，所犯又係相同罪名之罪，顯係基於概括之犯意為
    之，為連續犯，應依刑法第五十六條之規定，論以攜帶兇器竊盜既遂一罪，並加
    重其刑，公訴人就被告竊盜丙○○自小客車犯行後脫免逮捕部分認係涉犯準強盜
    罪，起訴法條尚有未洽，應予變更（理由詳後述）。又查被告前曾於八十五年間
    犯竊盜罪，經原審於八十六年一月十六日判處有期徒刑二年確定，於八十九年三
    月二十八日執行完畢，有臺灣高等法院被告全國前案紀錄表及臺灣高雄地方法院
    檢察署刑案資料查註紀錄表各一份在卷可按，其前受有期徒刑之執行完畢後，五
    年內再犯本件最重本刑為有期徒刑以上之罪，為累犯，應依法遞加重其刑。
三、原審予以被告論科，固非無見，惟查公訴人起訴被告另犯準強盜及妨害公務罪部
    分，經核準強盜罪與被告論罪科刑竊盜罪部分，係實質單純一罪，妨害公務罪與
    論罪科刑竊盜罪部分具有裁判上一罪之關係，原審既認被告準強盜、妨害公務部
    分不能成立犯罪，自無須就被告該部分另為無罪之諭知，而原審竟就被告準強盜
    、妨害公務部分為無罪之判決，自有未合。被告上訴意旨，未甲理由，指摘原
    審關於竊盜部分判決不當，固無理由。公訴人上訴意旨，指摘原審關於被告被訴
    準強盜、妨害公務無罪部分判決不當，亦無理由。然原判決既有上述可議，自應
    由本院將原判決撤銷改判。審酌被告有二次竊盜犯行，素行不佳，甫執行完未久
    又再犯案，顯不知悔改警惕，及其犯後坦承犯行，態度尚稱良好等一切情狀，量
    處如主文所示之刑。末查被告有二次竊盜前科，其於前案竊盜罪執行完畢後未及
    半年，即繼續再犯本件二次竊盜犯行，顯有竊盜犯罪之習慣，非令強制工作不足
    以矯治其惡習，併依竊盜犯贓物犯保安處分條例第三條第一項第一款之規定，諭
    知於刑之執行前，令入勞動場所強制工作三年。扣案之皮手一支、自製萬能鎖、
    螺絲起子各二支、美工刀、手電筒各一支及鉗子一把，係被告所有供行竊所用及
    供行竊預備之物，業據被告供陳在卷，併依法宣告沒收。
四、公訴意旨略以被告於上揭時地行竊丙○○所有小客車未遂時，為脫免逮捕，而與
    王欽源扭鬥施強暴，致王欽源頭、手腳多處擦傷，因認被告另犯刑法第三百二十
    九條、第三百二十八條第一項之準強盜罪嫌。公訴人認被告涉前開罪嫌，無非以
    高雄縣警察局鳳山分局勤務指揮中心傳真專用單上記載追捕被告時，被告欲作困
    獸之鬥與王欽源扭打，致王欽源頭、手腳多處擦傷為主要之論據，惟此部分業據
    被告堅詞否認，辯稱：當時被告他們壓在地上且被脫掉衣服，並沒有反抗等語。
    次按刑法第三百二十九條準強盜罪，須因竊盜或搶奪，因防護贓物、脫免逮捕或
    湮滅罪證，而當場施以強暴、脅迫，始克成立，又所謂施以強暴、脅迫，係指直
    接或間接對於人之身體施以暴力，或以威嚇加之於被害人，壓制被害人之抗拒，
    或使其精神上產生恐怖之心理，而達於不敢或不能抗拒之狀態。經查，證人高雄
    縣鳳山分局長王欽源於逮捕欲脫逃之被告時受有傷害乙情，固經王欽源及告訴人
    丙○○陳述甲確，且為被告所是認，惟參酌證人王欽欽源於本院審理時證述：「
    當時我身著便衣在濱山街路口剛停好車要下車時要去拜訪朋友，先看到被告跑過
    ，又看到後面有一個人在追被告，我聽到他在喊賊，我們二人就開始追，在追捕
    中我向被告喊我是警察要他不要跑，但他還是一直跑，追了約二百公尺後追上被
    告，我先用我的手抓住被告手臂，用我的腳拌被告的腳，被告就倒在地上，我們
    就全力將被告壓在地上，我自己的腳因為壓住被告而膝蓋受傷，當時我們壓住被
    告時，被告力道很大一直在反抗要逃跑，手腳都一直亂揮舞，在過程中我們還將
    被告的上衣脫掉及將他的皮帶拉下來，我腳傷約一週痊癒，我沒有去驗傷」等語
    ，及證人即車主丙○○證陳：「當時我車子停在鳳山市○○街二十一號前，我剛
    好要去倒垃圾經過，我看見有一個人穿著白色鞋子停在我車子旁邊，且聽到我車
    子車門有被人撬的聲音，我出來後看到穿白色鞋子的人移動到我前一車子旁邊，
    我覺得很奇怪，我就去我車子看，我在查看車子時，那位穿白色鞋子即在庭上的
    被告一看到我在查看我的車子就跑掉了，當時我的車門鎖已經被破壞打不開了，
    我就一直追一直喊抓賊，剛好遇到在庭上的王欽源警員，我們就合力追被告，那
    位警察一邊追一邊喊他是警察不要跑不要跑，但被告還是一直跑，追了約二百公
    尺，由警察先追到被告，我再撲上去壓住被告，我們壓住被告時，被告手腳一直
    在揮舞想要掙脫逃跑，被告力道很大一直在反抗，在制伏被告的過程中我們還將
    被告的上衣及皮帶脫下來，警員是要往下壓住被告時雙腳脆下時受傷的」等語綜
    合觀之，被告雖有掙脫逮捕之行為，然王欽源所受之傷害既係其自身所致，且被
    告當時又已被壓制在地上，而其所著之衣服及皮帶亦遭王欽源及丙○○合力脫下
    ，顯見其手腳胡亂揮舞應僅係出於自然反應之反抗舉動，尚未達對王欽源施以強
    暴脅迫之狀態至為灼然，依此自與刑法第一百三十五條、第三百二十九條之構成
    要件未合，而難遽以該等罪責相繩；再者苟若被告確有施強暴脅迫之意，其大可
    持行竊所用之螺絲起子、美工刀、鉗子等兇器加以反擊，又豈會於逃跑之際沿路
    丟棄而再徒手施強暴脅迫之理，益徵被告僅意在脫逃，而無施強暴脅迫之意甚甲
    。惟查被告涉犯準強盜罪部分與竊盜罪部分，係實質上一罪，起訴法條尚有未洽
    ，應予變更，併此甲。
貳、被告不另為無罪諭知部分（妨害公務部分）：
一、公訴意旨另以：被告於上揭時地行竊丙○○所有小客車未遂時，為脫免逮捕，而
    與王欽源扭鬥施強暴，致王欽源頭、手腳多處擦傷，因認被告另犯刑法第一百三
    十五條第一項之妨害公務罪嫌。經查證人王欽源於原審審理時證述：「當時我身
    著便衣，在濱山街路口剛停好車，要下車去拜訪朋友時，先看到被告跑過，又看
    到後面有一個人（指劉鳴鐘）在追被告，我聽到他在喊賊，我們二人就開始追，
    在追捕中我向被告喊我是警察要他不要跑，但他還是一直跑，追了約二百公尺後
    追上被告，我先用我的手抓住被告手臂，用我的腳拌被告的腳，被告就倒在地上
    ，我們就全力將被告壓在地上，我自己的腳因為壓住被告而膝蓋受傷，當時我們
    壓住被告時，被告力道很大，一直在反抗要逃跑，手腳都一直亂揮舞，在過程中
    我們還將被告的上衣脫掉及將他的皮帶拉下來，我腳傷約一週痊癒，我沒有去驗
    傷」等語由上觀之，被告雖有掙脫逮捕之行為，然王欽源所受之傷害既係其自身
    所致，且被告當時又已被壓制在地上，而其所著之衣服及皮帶亦遭王欽源及丙○○合力脫下，顯見其手腳胡亂揮舞應僅係出於自然反應之反抗舉動，主觀上尚無
    妨害公務之犯意。惟被告此部分與前開論罪科刑部分，具有牽連犯之關係，係裁
    判上一罪，故不另為被告此部分無罪之諭知，併此甲。
、被告經合法傳喚，無正當理由不到庭，爰不待其陳述逕行判決。
據上論斷，應依刑事訴訟法第三百六十九條第一項前段、第三百六十四條、第二百九
十九條第一項前段、第三百條、第三百七十一條、刑法第五十六條、第三百二十一條
第一項第三款、第四十七條、第三十八條第一項第二款，竊盜犯贓物犯保安處分條例
第三條第一項第一款、第五條第一項，判決如主文。
本案經檢察官邱榮藏到庭執行職務。
中    華    民    國     九十一     年       一       月   卅一   日
                              臺灣高等法院高雄分院刑事第三庭
                                  審判長法官  周賢銳
                                        法官  陳中和
                                        法官  謝宏宗
右正本證甲與原本無異。
被告不得上訴。
檢察官如不服本判決，應於判決送達後十日內向本院提出上訴狀，其未述理由者並
應於提出上訴狀後十日內向本院補提理由書（應附繕本)。
                                      書記官  王秀娟
中    華    民    國     九十一     年       二       月     一   日
附錄：本判決論罪科刑法條：
刑法第三百二十一條第一項第三款
犯竊盜罪而有左列情形之一者，處六月以上五年以下有期徒刑：
三、攜帶兇器而犯之者。
                                                                 Ｊ
